臺灣高等法院刑事判決　　　　　　　　100年度上訴字第590號
上　訴　人
即　被　告　石志強
上列上訴人因違反藥事法案件，不服臺灣士林地方法院99年度審
訴緝字第32號，中華民國99年12月24日第一審判決（起訴案號：
臺灣士林地方法院檢察署99年度偵字第6039號），提起上訴，本
院判決如下：
    主  文
上訴駁回。
    理  由
一、按刑事訴訟法第350條、第361條、第362條、第367條規定，
    不服地方法院之第一審判決而上訴者，須提出上訴書狀，並
    應敘述具體理由，為上訴必備之程式；其所提出之書狀未敘
    述上訴理由，或僅曾以言詞陳述上訴理由者，均應於上訴期
    間屆滿後20日內補提理由書於第一審法院。惟原審法院對上
    訴書狀有無記載理由，僅應為形式上之審查，認有欠缺，且
    未據上訴人自行補正者，始應定期間先命補正，至於上訴理
    由是否具體，係屬第二審法院審查範圍，不在命補正之列（
    刑事訴訟法第361條之立法意旨參照）。倘上訴人已提出上
    訴理由，但所提非屬具體理由者，應由第二審法院以上訴不
    合法律上之程式，判決駁回之。而所謂具體理由，必係依據
    卷內既有訴訟資料或提出新事證，指摘或表明第一審判決有
    何採證認事、用法或量刑等足以影響判決本旨之不當或違法
    ，而構成應予撤銷之具體事由，始克當之；倘僅泛言原判決
    認定事實錯誤、違背法令、量刑失之過重或輕縱，而未依上
    揭意旨指出具體事由，或形式上雖已指出具體事由，然該事
    由縱使屬實，亦不足以認為原判決有何不當或違法者，皆難
    謂係具體理由，俾與第二審上訴制度旨在請求第二審法院撤
    銷、變更第一審不當或違法之判決，以實現個案救濟之立法
    目的相契合，並節制濫行上訴（最高法院97年度台上字第89
    2號裁判意旨參照）。又刑罰之量定，本為法院得依職權自
    由裁量之事項，苟於法定刑度之內，予以量定，且客觀上並
    無明顯濫權之情形者，自不容當事人任憑主觀意見，指摘其
    違法、失當。是原判決倘就如何量定其宣告刑之理由，已敘
    明審酌之因素，被告仍泛詞指摘量刑過重，而未提出證據資
    料，以供審查，自難認為其理由已經明確、具體，足以影響
    判決本旨之不當或違法，而構成應予撤銷或變更之具體事由
    ，則所提上訴，即非適法。
二、本件上訴人即被告石志強不服原判決，於民國100年1月14日
    法定上訴期間內提起第二審上訴，上訴狀理由僅以：上訴人
    坦承犯錯，並深切反省，一定重新做人，不再碰觸毒品，但
    入監服刑將會影響家庭生計，因此，懇請鈞院考量賜予聲明
    上訴人緩刑機會，以啟自新，退萬步言，倘鈞院認不足給予
    聲明上訴人緩刑，亦請鈞院得易服社會勞動機會等語。
三、原審判決以：
    石志強明知甲基安非他命為毒品危害防制條例所規範之第二
    級毒品，並經行政院衛生署明令公告列為禁藥管理（按安非
    他命業經行政院衛生署於民國69年12月8日以衛署藥字第30
    1124號公告自69年12月8日起禁止輸入、製造，自70年6 月1
    日起禁止販賣，更於75年7月11日以衛署藥字第597627號公
    告一概禁止使用，並在79年10月9日以衛署藥字第904142 號
    函明令公告列為禁藥），竟各基於轉讓屬禁藥之第二級毒品
    甲基安非他命之犯意，經程偉倫以其所使用之0000000000
    號行動電話與石志強所使用之0000000000號行動電話各互為
    聯繫後，分別於99年3月7日13時49分後某時許，及同年月15
    日18時48分（起訴書誤載為44分，應予更正）後某時許，均
    在石志強位臺北市大同區○○○路○段17號5樓502室之住處
    樓下，由石志強無償轉讓屬禁藥之第二級毒品甲基安非他命
    各1包（各約0.2公克）予程偉倫。嗣警於99年4月20日持檢
    察官開立拘票依法將石志強、程偉倫拘提到案，復於同日18
    時40分許，至石志強位於臺北市大同區○○○路○段17號5樓
    502室之住處執行搜索時，當場扣得甲基安非他命2小包（驗
    餘淨重合計為0.2678公克，石志強所另涉施用毒品罪嫌，業
    經本院裁定送勒戒處所觀察、勒戒），經程偉倫供出所施用
    毒品來源後，始查悉上情。案經臺北市政府警察局萬華分局
    報請臺灣士林地方法院檢察署檢察官偵查起訴。上揭事實，
    業據被告石志強於本院審理時坦承不諱（見本院卷第32頁背
    面、第35頁背面），核與證人程偉倫於偵查中之證述情節相
    符（見偵卷第83頁），並有門號0000000000號、0000000000
    號行動電話通訊監察譯文1份在卷可稽（見偵卷第34至36頁
    ）。此外，並有被告自承其所有之甲基安非他命2包（經送
    交通部民用航空局航空醫務中心鑑定後，證實為甲基安非他
    命無訛，有該中心99年5月6日航藥鑑字第0993001 號毒品鑑
    定書1份附卷可稽）扣案可佐。綜上，足認被告自白與事實
    相符，可以採信，本案事證至為明確，被告犯行堪予認定。
四、查，甲基安非他命業經行政院衛生署75年7 月11日衛署藥字
    第597627號公告，為有效管理安非他命類藥品與其衍生物之
    冊類及其製劑，經公告禁止使用，屬藥事法規之禁藥，亦同
    時屬毒品危害防制條例第2 條第2 項第2 款所定之第二級毒
    品，依法不得販賣、轉讓。又按藥事法第83條第1 項係於93
    年4 月21日修正公佈，同年月23日施行，為毒品危害防制條
    例之後法，且藥事法第83條第1 項之法定刑為7 年以下有期
    徒刑，得併科500 萬元以下罰金，與毒品危害防制條例第8
    條第2 項之法定刑為6 月以上5 年以下有期徒刑，得併科70
    萬元以下罰金相較，自以藥事法第83條第1 項之法定刑為重
    ，參以毒品之範圍尚包括影響精神物質與其製品，而藥事之
    管理，亦非僅止於藥品之管理，毒品危害防制條例與藥事法
    二者，並無必然之特別法與普通法關係。故除有轉讓之第二
    級毒品達毒品危害防制條例第8 條第6 項之一定數量，經依
    法加重後之法定刑較藥事法第83條第1 項之法定刑為重之情
    形外，因藥事法第83條第1 項為後法，且為重法，應優先適
    用藥事法處罰（最高法院96年度臺上字第3582號判決意旨參
    照）。本件被告2 次轉讓甲基安非他命予程偉倫，依證人程
    偉倫陳述，其各次均轉讓僅約0.2 公克之重量，均尚未達加
    重其刑之數量標準，亦無證據足以證明被告各次轉讓之毒品
    均已達上揭標準，故依法規競合，以重法優於輕法之適用法
    則，自均應適用藥事法之規定論處。是核被告石志強所為，
    各係犯藥事法第83條第1項之轉讓禁藥罪。被告2次轉讓屬禁
    藥之第二級毒品甲基安非他命前持有之低度行為，各應為轉
    讓之高度行為所吸收，均不另論罪。又被告所犯上開2罪，
    時間不同，犯意各別，應予分論併罰。爰審酌被告明知甲基
    安非他命為毒品暨禁藥，仍無償轉讓予他人施用，所為助長
    毒品之流通與危害他人健康，並對社會治安造成危害，惟其
    所轉讓之數量非鉅，犯後於本院審理時終能坦承犯行之犯後
    態度，並其生活狀況、智識程度等一切情狀，各量處如主文
    所示之刑及定其應執行之刑，以示懲儆。至扣案之甲基安非
    他命2包，雖係被告為警查獲時所持有，然該等毒品係被告
    所有擬供己施用之情，迭據被告供明在卷（見偵卷第22頁、
    第87頁），復查無積極證據證明上開毒品與被告本件轉讓毒
    品之犯行有關，爰不於本件宣告沒收銷燬，應由檢察官另為
    適法之處理，附此敘明。從形式上觀察，原判決並無違誤，
    量刑亦稱妥適。被告上訴意旨略以：請求宣告被告緩刑之諭
    知，以勵自新等語。惟查，原審已詳敘所憑證據與認定之理
    由，並審酌上訴人犯後始終坦承犯行，態度良好等犯罪之動
    機、目的、手段及所生之危險或損害等一切情狀，予以綜合
    考量後，科刑如前所述。原審法院就刑罰裁量職權之行使，
    既未逾越法定刑度，亦未濫用自由裁量之權限，刑度亦屬妥
    適，核無不當或違法之情形。且量刑輕重及應否宣告緩刑，
    均屬事實審法院得依職權自由裁量之事項，上訴人不得任意
    指摘為違法（最高法院71年度台上字第1399號裁判意旨參照
    ）。至被告所稱家庭生計等個人因素，依刑法第41條第3項
    定有「受6月以下有期徒刑或拘役之宣告，不符第1項易科罰
    金之規定者，得依前項折算規定，易服社會勞動」之規定，
    是被告得於檢察官指揮執行程序時，另行向檢察官提出聲請
    易服社會勞動，由檢察官指揮命令之處分為之，以謀解決，
    附此敘明。是上訴人提起本件上訴，並未依卷內既有訴訟資
    料或提出新事證，指摘或表明原判決有何採證認事、用法或
    量刑等足以影響判決本旨之不當或違法，構成應撤銷之具體
    事由，難認已提出具體之上訴理由，揆諸上開規定，其上訴
    顯屬違背法律上之程式，應予駁回，並不經言詞辯論為之。
據上論斷，依刑事訴訟法第367條前段、第372條，判決如主文。
中    華    民    國    100    年    2    月  24    日
                  刑事第三庭審判長法  官  陳博志
                                  法  官  許文章
                                  法  官  陳德民
以上正本證明與原本無異。
如不服本判決，應於收受送達後十日內向本院提出上訴書狀，其
未敘述上訴之理由者並得於提起上訴後十日內向本院補提理由書
（均須按他造當事人之人數附繕本）。「切勿逕送上級法院」。
                                  書記官  高麗雯
中    華    民    國   100    年    2     月    25    日